【裁判字號】    91,訴,369
【裁判日期】    920717
【裁判案由】    違反洗錢防制法等
【裁判全文】
臺灣雲林地方法院刑事判決                          九十一年度訴字第三六九號
    公  訴  人  臺灣雲林地方法院檢察署檢察官
    被      告  庚○○
    選任辯護人  蕭敦仁律師
右列被告因偽造文書等案件，經檢察官提起公訴（八十九年度偵字第四五六五號），
本院判決如左：
    主    文
庚○○連續行使偽造私文書，足以生損害於他人，處有期徒刑肆年陸月。附表(二)編號
3.至11.、15.、20.至所示之署名均沒收。
    事    實
一、庚○○於民國七十八年起至八十九年十月二十日止，擔任第一商業銀行北港分行
    （下稱北港一銀）中級辦事員，負責辦理儲匯業務。鍾玉惠（另為不起訴處分）
    係庚○○之妻，八十三年至八十九年十二月間，任職於中日證券股份有限公司北
    港分公司（下稱中日證券，八十九年改為富邦證券公司），擔任營業員。庚○○
    因業餘參與投資失利，發生鉅額虧損，個人財務陷入困境，為圖彌縫，竟意圖為
    自己不法所有且基於偽造文書、詐欺取財之概括犯意，自八十四年四月間起至八
    十九年六月間止，先後利用丁○○、癸○○、辛○○、甲○○、丙○、乙○○委
    託他辦理貸款之機會，預先盜用丁○○等人之印章於借款申請書、借據、存摺取
    款憑條等文件上，再分別於附表(一)所示之時間，冒用丁○○、癸○○、辛○○名
    義，向北港一銀申請貸款，待銀行撥貸時，再以蓋有「丁○○」、「癸○○」、
    「辛○○」印文之存摺取款憑條將貸款金額提領完畢；或利用蓋有「辛○○」、
    「甲○○」、「乙○○」名義之取款憑條，以提領上開等人於北港一銀帳戶內之
    金額共計新台幣（下同）二千八百六十八萬二千一百七十元。詳細內容，分述如
    下：
  (一)利用丁○○於八十六年五月十二日在北港一銀開立00000000000號活
    儲帳戶，及提供不動產與北港一銀設定抵押：八十六年六月十八日核貸融資額
    度二百五十萬元；八十六年六月二十四日核貸融資額度二百三十萬元；八十
    七年六月二十九日核貸融資額度二百三十萬元，共計七百十萬元之資料，及經手
    丁○○向該銀行辦理貸款之機會，盜蓋「丁○○」印文於多張借款申請書、借據
    、借款展期申請書、取款憑條，足生損害於丁○○，並持以向北港一銀行使，連
    續於附表(一)編號1.至3.所示時間及犯罪手法向北港一銀詐騙，使該行陷於錯誤，
    而如數給付附表(一)編號1.至3.之金額後，再將上開金額提領完畢。
  (二)利用癸○○於八十七年六月十七日因為辦理貸款，在北港一銀開立000000
    00000號活儲帳戶之資料，及經手癸○○向該銀行辦理貸款、買賣股票之機
    會，盜蓋「癸○○」印文於借據，足生損害於癸○○，並持以向北港一銀行使，
    連續於附表(一)編號4.、5.所示時間及犯罪手法向北港一銀詐騙，使該行陷於錯誤
    ，而如數給付附表(一)編號4.、5.之金額後，再將上開金額提領完畢。
  (三)利用辛○○於八十五年四月二十五日在北港一銀開立00000000000號
    活儲帳戶，向該行辦理貸款之資料，及經手辛○○辦理貸款之機會，盜蓋「辛○○」印文於借據、借款展期約定書、利息增補條款約定書等及多張取款憑條，足
    生損害於辛○○，並持以向北港一銀行使，連續於附表(一)編號6.至14.所示時間及
    犯罪手法向北港一銀詐騙，使該行陷於錯誤，而如數給付附表(一)編號6.至14.所示
    金額。
  (四)利用不知情之鍾玉惠受甲○○、丙○委託在中日證券進行買賣股票，及甲○○、
    丙○在中日證券開立「戶名甲○○、編號一三九一五七」與北港一銀開立「戶名
    甲○○、帳號00000000」帳戶之機會，未經甲○○、丙○同意，擅自連
    續於(1)八十九年三月十七日賣出甲○○、丙○共同所有之二十一張宏電股票、二
    十三張旺宏電子股票；(2)八十九年四月二十一日賣出甲○○、丙○共同所有之宏
    電股票十五張；(3)八十九年五月三十日賣出甲○○、丙○共同所有之五百股宏電
    股利、一百三十八股旺宏電子股利，價值共計四百三十萬一千九百七十元，所得
    款項均匯入甲○○北港一銀00000000號帳戶內。又庚○○分別於下列時
    間，以盜蓋有「甲○○」印文之取款憑條，，向北港一銀詐騙，使該行陷於錯誤
    ，而從上開帳戶內提領下列金額，並將明知為不實之事項，配合登載於其職務上
    掌管之取款憑條及電磁紀錄，足生損害於北港一銀及甲○○：(1)八十九年三月二
    十二日，提領三百二十四萬四千零八十二元，並將上開款項轉帳至癸○○於北港
    一銀之00000000號帳戶內；(2)八十九年三月二十四日，提領一百四十萬
    元；(3)八十九年四月二十五日，提領一百零三萬六千元，並將上開金額轉帳至劉
    秋蘭於北港一銀之00000000號帳戶內；(4)八十九年五月二十日，提領五
    十萬元；(5)八十九年六月一日，提領四萬元；(6)八十九年六月二日，提領二千元
    。
  (五)利用乙○○於八十三年間，向北港一銀設定額度二千二百萬元之抵押貸款，在該
    行開立00000000號活儲帳戶之資料，盜蓋「乙○○」印文於多張取款憑
    條上，再連續於附表(一)編號15.至20.所示時間及犯罪手法向北港一銀詐騙，使該行
    陷於錯誤，而如數給付附表(一)編號15.至20.所示金額。
    庚○○於前開犯罪事實未被發覺前，向有偵查權之臺灣雲林地方法院檢察檢察官
    自首，接受裁判。
二、案經庚○○自首、法務部調查局雲林縣調查站移送臺灣雲林地方法院檢察署檢察
    官偵查起訴。
    理    由
一、被告庚○○坦承右開犯罪事實(四)關於甲○○、丙○之部分，及坦承丁○○、癸○○、辛○○、乙○○等人於北港一銀之帳戶內於附表(一)所示之時間，均有如附表
    (一)所示金額之提領紀錄。惟針對丁○○、癸○○、辛○○、乙○○等人部分，則
    否認犯行，辯稱：係經過丁○○、癸○○、辛○○、乙○○等人同意，係屬私人
    間之借貸關係。
二、前開犯罪事實(四)關於甲○○、丙○部分，除被告自白外，並經證人甲○○、丙○
    證述明確（見偵卷第五六頁至第五七頁、第六０頁第至第六一頁），且有存摺存
    款存提紀綠查詢單、取款憑條、存款憑條、存款明細帳等（見法務部調查局雲林
    縣調查站北港一銀甲○○資料案卷）及承諾書二份（見法務部調查局雲林縣調查
    站北港一銀前行員庚○○涉嫌詐欺案卷第四四頁、第四五頁）與法務部調查局測
    謊報告一份（見偵卷第五二頁）等在卷可參。依前開補強證據，足資證明被告自
    白關於甲○○、丙○犯行部分，應屬真實而堪採信。
三、經查：
  (一)丁○○部分：
  1.證人丁○○分別於偵查中（見法務部調查局雲林縣調查站北港一銀行員庚○○涉
    嫌詐欺案卷第二九頁、第三０頁）及本院審理中證述：遭被告冒貸及冒領詳如附
    表(一)編號1.至3.所示之金額。其於本院證述之內容如下：
  問：兩人之間有無金錢往來？
  答：我曾經借庚○○錢過，他沒有借過我。
  問：大約幾次？
  答：沒有幾次，約一、二次。
  問：是否曾經向第一銀行北港分行借錢過？
  答：有。
  問：八十七年間你是否曾向一銀北港分行借錢過？
  答：我忘記了。
  問：對於借款借據借款人欄的簽名，是否你簽的？（提示本院卷第七十二頁一銀借
      據）
  答：我看筆跡是我寫的。
  問：連帶保證人欄吳雅正、林金發、蘇金盆的簽名是何人簽立的？
  答：林金發、蘇金盆我不知道何人寫的，吳雅正也不是我妻子的筆跡。
  問：八十七年十一月二日有無向一銀北港分行借錢？
  答：沒有。
  問：是否曾經將個人印章交給庚○○？
  答：我曾經到櫃台交給庚○○，他是行員，我是為了要領錢。
  問：是否曾經將吳雅正的印章交給庚○○？
  答：辦理貸款及展期的時候，有交給他過。
  問：既然辦理貸款及借款展期，為何不交經辦人員？
  答：因為他就是經辦員，他就是招業務的人員，就是經辦人。
  問：對於八十八年一月十九日借據上的簽名，是否你親自簽立借款人姓名？（提示
      本院審理七十五頁）
  答：不是。
  問：連帶保證人欄何人所簽立？
  答：都不像他們的筆跡。
  問：在該次辦理借貸的程序外，是否曾經將你印章交與庚○○？
  答：展期時，有。
  問：是哪一次展期時交付？
  答：只要展期都是庚○○在處理。
  問：你的展期是指哪一次借貸的展期？
  答：我是在八十六年借貸，之後的展期印章都是交給他。
  問：曾經向一銀北港分行借貸過一次是否就是指八十六年那次的借貸？
  答：是的。
  問：去銀行查時，銀行的人員有無向你說何事？
  答：他們說我欠那些錢，我說我已經清償完畢。我去整理存摺，沒有貸款資料，其
      中有一個行員說要扣利息，但有一個行員說不要扣我利息，因為庚○○有交代
      過。
  問：八十七年十一月二日借據上的借款人欄既如你所述，乃你本人親自簽名丁○○
      ，為何在調查站調查時供稱這部分，是被告冒貸？
  答：我沒有借錢，我的存摺內沒有貸款資料，我也不大識字，我的簽名沒有特殊的
      地方，我是看很像我的筆跡，我就認為是我簽立的。
  問：拿印章給被告，有無馬上拿回來？
  答：展期他們有通知我，我就帶印章去展期。
  問：展期時，何人向你拿去辦的？
  答：庚○○。
  問：辦手續時，有無當場看？
  答：我在外面，他在裡面，我沒有看他在蓋印章。
  問：站離櫃台多遠？
  答：因櫃台很高，看不清楚，櫃台的人員作何事。
  問：除繳過二五０萬元的利息，有無繳過其他利息？
  答：沒有。我到銀行查詢時，發現八十六年有好幾筆資料，我的存摺內沒有，可是
      銀行的內帳有。（以上見本院卷第一六五頁至第一七二頁）。
  2.由證人丁○○證述並未於附表(一)編號1.至3.之時間向北港一銀申貸詳如前開編號
    所示金額，是被告辯稱係私人間之借貸關係，是否可信，即非無疑。
    (1)由轉帳收入傳票四張、取款憑條三張、匯款申請書代收入傳票一張、存摺交易
      明表等資料（見法務部調查局雲林縣調查站北港一銀丁○○資料案卷第五一頁
      至第五八頁、第六二頁至第六三頁），可知丁○○於北港一銀之000000
      00000號帳戶內，於附表(一)編號1.至3.之時間內，確實有如前開編號內所
      載金額之入帳及提領紀錄。但是丁○○本身持有之北港一銀活期蓄存款存摺帳
      號00000000000號於附表(一)編號1.至3.之時間內，均無存入前開編
      號所示金額之紀錄（見法務部調查局雲林縣調查站北港一銀丁○○資料案卷第
      二０頁至第二一頁），而北港一銀支票存款存提紀錄查詢單於前開編號所示時
      間內確實有如上開編號所示金額之貸方（存入）及借方（領出）之紀錄（見法
      務部調查局雲林縣調查站北港一銀丁○○資料案卷第二四頁至第二五頁）。由
      丁○○持有之存摺紀錄與銀行內部帳不符之情事，顯係為使丁○○不易查覺才
      未將上開借貸資料輸入存摺紀錄。
    (2)被告於向檢察官自首時供稱：「（問：如何冒領丁○○款項？）八十七年三月
      到八十九年五月，冒領他活儲三、四次，共計四百八十萬元……。」（見偵卷
      第七頁）。被告復簽立承諾書乙紙，表示冒用丁○○名義貸款等情，有承諾書
      乙紙在卷可證（見法務部調查局雲林縣調查站北港一銀行員庚○○涉嫌詐欺案
      卷第三一頁反面）。
    (3)關於附表(二)編號3.至10.文書上之署名，被告坦承係其所為。至於附表(二)編號1.
      、2.文書上之簽名，證人丁○○雖然證述很像他的簽名，但其亦表示因為他的
      簽名並無特殊之處，看起來很像他的筆跡，他就認為是他所簽立。是附表(二)編
      號1.、2.雖非被告所偽簽，但亦難逕認係證人丁○○所簽立，故此部分不足為
      被告有利之認定。另證人蔡雅棠、壬○○、戊○○於本院之證詞，均表明係承
      辦核章、記帳等工作，並未實際接觸借款人，是其等證詞，亦均不足為被告有
      利之認定。
    (4)證人丁○○經測試無情緒波動反應，研判未說謊，而被告經測試呈情緒波動反
      應，研判有說謊等情，有法務部調查局陸(三)字第九００七二七八二號測謊報
      告書在卷可佐（見偵卷第五二頁）。
    (5)綜上，由證人丁○○之證詞、被告於檢察官自首時之供詞、轉帳收入傳票、取
      款憑條、匯款申請書代收入傳票、存摺交易明細、借款申請書、借據、利息增
      補條款約定書、借款展期約定書、承諾書、測謊報告等，足認上開金額確實係
      遭被告冒貸後於同日加以提領，被告辯稱係與丁○○間之私人借貸關係，顯係
      卸責之詞，不足採信。
  (二)癸○○部分：
  1.證人癸○○分別於偵查中（見法務部調查局雲林縣調查站北港一銀行員庚○○涉
    嫌詐欺案卷第四六頁至第四八頁）及本院審理中證述：遭被告冒貸及冒領詳如附
    表(一)編號4.至5.所示之金額。其於本院證述之內容如下：
  問：認識這段時間，兩人有無金錢借貸關係？
  答：有。我有跟他的會，他也有跟我的會，也有小額借貸，相互間都有。
  問：是否曾經向一銀北港分行借貸？
  答：有。
  問：借過幾次？
  答：陸陸續續很多次，幾次不知道。
  問：八十七年是否向一銀北港分行借過錢？
  答：不是很確定。
  問：對於八十七年九月二十五日的借據上的簽名，是否你親自簽立？（提示調查站
      癸○○筆錄）
  答：有爭執的部分，有兩筆，一筆是二十五萬元，一筆是八十五萬元，借據上印章
      都是我的，筆跡不是我簽立的，其中有一筆二十五萬元存摺也沒有登錄，銀行
      內的傳票卻有資料。八十五萬元那筆，當天就轉到別人陳必芬的戶頭。
  問：八十五萬元那筆有爭執的借貸，是否為地院卷第八十頁所附的八十五萬元的借
      據？（提示）
  答：是的。八十七年七月三十一日的這張，筆跡不是我的。
  問：借款人欄癸○○的筆跡，是何人所寫？
  答：簽名不是我簽名，連旁邊住址也不是我的筆跡。
  問：連帶保證人欄姓名及住所資料，何人所書寫？
  答：都不是我的筆跡。
  問：在一銀實際上有借貸的申請案，是否曾經由庚○○經辦過？
  答：曾經有過。
  問：在庚○○經辦借貸案外，是否有其他情形將你的印章交給庚○○？
  答：沒有。
  問：你印章使用在一銀北港分行的借貸案，通常在何時取回？
  答：辦完馬上拿回來。馬上是指蓋完就拿回來。
  問：對於八十九年十二月四日利息條款同意書立同意書人欄，癸○○是否你簽立？
      （提示本院卷第八十一頁）
  答：我妻子吳麗玲所簽立。我本身就有借一筆八十五萬元，但利息沒有寫說扣什麼
      時候的錢，所以我以為是我本來借的八十五萬元，才寫這份利息條款同意書，
      後來我去銀行查詢，我看到借據，才知道不是我本來借的八十五萬元，就不再
      繳息。
  問：對於借款展期約定書上面的簽名，是何人所簽立？（提示本院卷第八十二頁）
  答：是我簽立的。但有同樣問題，我之前也有借過好幾條借款，陸陸續續借，不知
      這情形，展期時，誤以為是我借的這筆，我才簽立，因為銀行沒有拿原始的資
      料給我看，我才會簽名。
  問：對於利息增補條款約定書上的簽名，是否你簽立的？（提示）
  答：是我妻子簽立，這也是同樣的情形。
  問：有無說向庚○○催討，他是否承認請你不要告訴北港一銀？他當場簽發一張二
      四０萬元的本票，是否實在？（提示並告以要旨）
  答：忘記，但有本票，但實際金額忘記。
  問：對於日期是八十九年五月二十五日金額二四０萬元的本票影本，是否庚○○簽
      立給你？（提示）
  答：是的。（以上見本院卷第一七二頁至第一七六頁）。
  2.證人蔡明晃證述並未於附表(一)編號4.、5.之時間向北港一銀申貸詳如前開編號所
    示金額，是被告辯稱係私人借貸乙節，是否可信，尚有疑義。
    (1)由證人蔡明晃證述並未簽立詳如附表(二)編號11.、15.之借據，至於附表(二)12.至14.
      、16.至19.之借款展期約定書、利息條款變更同意書、利息增補條款約定書等，
      係因為誤以為係另筆借款，才由他或妻子吳麗玲所簽立。核與被告供稱借據是
      由他簽立，其餘是癸○○或其妻所簽立相符。所以，上開二筆借款之借據，確
  實由被告所簽立，應可認定。上開附表(二)編號11.至19.之文書，以編號11.及15.是
      最初之借據，因此，對於證人蔡明晃之權益影響最大，倘系爭八十五萬及二十
      五萬元之借款果真為蔡明晃所申貸，何以一開始之借據均由被告所簽立，而其
      他文書反由蔡明晃或其妻所親簽，顯與常情不符。是被告辯稱係私人借貸乙節
      ，即屬可疑。
    (2)以癸○○本身持有之北港一銀活期儲蓄存款存摺帳號00000000000
      號於八十八年四月十五日並無存入二十五萬元之紀錄（見偵卷第六七頁），而
      北港一銀存款明細分類帳，帳號00000000000號於八十八年四月十
      五日明顯有貸方（存入）二十五萬元及借方（領出）二十五萬元之紀錄（見法
      務部調查局雲林縣調查站北港一銀癸○○資料案卷第一五六頁）。何以出現存
      摺紀錄與銀行內部帳不符之情事，顯係為使癸○○不易查覺。
    (3)被告事後簽發本票金額二百四十萬元予癸○○，有本票影本乙紙在卷可參（見
      法務部調查局雲林縣調查站北港一銀前行員庚○○涉嫌詐欺案卷第五０頁）。
    (4)證人癸○○經測試無情緒波動反應，研判未說謊，而被告經測試呈情緒波動反
      應，研判有說謊等情，有前開法務部調查局測謊報告書在卷可佐。
    (5)綜上，由證人癸○○之證詞、被告供稱詳如附表(二)編號11.及15.文書上之簽名確
      實係其所為、借據、存款存摺資料、存款明細分類帳、本票、測謊報告等，足
      認上開金額確實係遭被告冒貸後於同日加以提領，應可認定。
  (三)辛○○部分：
  1.證人辛○○分別於偵查中（見法務部調查局雲林縣調查站北港一銀行員庚○○涉
    嫌詐欺案卷第二六頁至第二八頁、偵卷第二八頁反面）及本院審理中證述：遭被
    告冒貸及冒領詳如附表(一)編號6.至14.所示之金額。其於本院證述之內容如下：
  問：八十六年是否向一銀北港分行借過錢？
  答：我有去設定，欠錢時，就去拿。
  問：對於八十九年六月二日的借款展期約定書，辛○○名字是何人簽立？（提示本
      院卷第九十四頁）
  答：不是我簽立。
  問：對於八十八年五月三十日借款展期約定書上面的辛○○的簽名，何人簽立？
  答：不是我簽的，張正雄也不是我簽的。印文也要核對才知道。
  問：八十七年五月四日三五０萬元的借據借款人辛○○、張正雄是否你簽立？
  答：都不是我簽立，印文也要對才知道。
  問：提示第一商業銀行的函上的承諾書簽名，立據人辛○○是否你簽立的？（提示
      ）
  答：是的。但是他領的過程我不知道，裡面有寫他的父親見證為連帶保證人，他有
      叫台北行員下來，被告說他父親近期內會幫他還，所以我才簽立承諾書，但是
      他沒有還。
  問：看你的身分證號碼，是否知道幾號？
      （證人當庭朗讀身分證號碼為：Ｚ000000000號。）
  問：是否曾經到一銀北港分行一次提領過超過壹佰萬元的金額？
  答：沒有。
  問：之前是否向一銀北港分行借過錢？
  答：有去設定，去找專員辦的。
  問：借錢向何人拿？
  答：我去銀行領錢時，他有出來接待過我，要幫我辦理，他拿印章去蓋，我在外面
      等。
  問：這種情形，有過幾次？
  答：約一、二次，不清楚。
  問：發現欠銀行八百多萬元，你去找庚○○理論，為何不找別人？
  答：我要上去找經理，他就拉我下來，說他會處理。（以上見本院卷第一七七頁至
      第一八一頁）。
  2.附表(二)編號20.至文書上「辛○○」及「張正雄」的簽名，均由被告所簽立，業
    經被告供承在卷（見本院卷第一八六頁）。且被告僅簽立姓名，其餘內容均由被
    告同事所書寫，倘被告係基於服務客戶，代寫資料，何以僅簽立姓名，而未代填
    資料，是被告為何在上開文書上簽立「辛○○」、「張正雄」之姓名，即有探究
    之必要。
    (1)證人辛○○明確證述遭被告冒貸及冒領之事實，已於前述。
    (2)被告向檢察官自首時供稱：「（問：辛○○部分如何冒領？）八十七年四月到
      八十八年下半年，冒領四、五次共計金額七百七十萬元，八十八年六月至八月
      之間我有還他二百六十萬元，八十九年八月下旬有還他二百十萬元，目前還欠
      他二百九十幾萬。他貸款八十萬利息是由我代為繳納，我冒領他款項部分的利
      息也是我在繳納，因冒領的七百七十萬元是辛○○抵押貸款銀行轉到他帳戶，
      他要付銀行利息，事後我有告訴他冒領，請他把這些款項借我使用他有同意，
      現在他沒報警，到目前我已還他五百多萬還欠二百九十五萬左右，詳細數目還
      要結算才知道。」（見偵卷第六頁反面）。是被告確曾自白冒領辛○○款項之
      事實，亦堪認定。
    (3)檢察官當庭請證人辛○○看其身分證後，唸出號碼，經辛○○稱：Ｚ0000
      00000號。而北港一銀大額通貨交易登記簿於：
      八十六年六月十日，記載辛○○之身分證號碼為：Ｚ000000000號
        （此為被告之身分證號碼）。
      八十六年十一月十五日，記載辛○○之身分證號碼為：Ｚ00000000
        0號。
      八十七年五月四日，記載辛○○之身分證號碼為：Ｚ0000000000
        號。
      此有大額通貨交易登記簿三紙在卷可參（見法務部調查局雲林縣調查站北港一
      銀辛○○資料案卷第一三頁、第一五頁、第一六頁）。證人辛○○既能正確唸
      出其身分證號碼，何以上開大額通貨交易登記簿上之記載，卻出現多次錯誤情
      事，甚者將辛○○之身分證號碼記載為被告之身分證號碼，益徵證人辛○○證
      稱於附表(一)編號6.至14.所示之時間，並未至北港一銀提領大額款項之證詞，應
      屬可信。復有支票存款存提紀錄查詢單、電腦明細表、取款憑條及轉帳收入傳
      票等（見法務部調查局雲林縣調查站北港一銀辛○○資料案卷）、承諾書（見
      法務部調查局雲林縣調查站北港一銀前行員庚○○涉嫌詐欺案卷第二八頁）等
      在卷可參。且證人辛○○經測試無情緒波動反應，研判未說謊，而被告經測試
      呈情緒波動反應，研判有說謊等情，有前開法務部調查局測謊報告書在卷可佐
      。
    (4)綜上，由證人辛○○之證詞、被告向檢察官自首時之供詞、大額通貨交易登記
      簿、支票存款存提紀錄查詢單、電腦明細表、取款憑條、轉帳收入傳票、承諾
      書及測謊報告等，足認被告確曾冒貸及冒領詳如附表編號6.至14.所示之金額，
      至其辯稱係與辛○○間之私人借貸關係，不足採信。又辛○○於八十九年九月
      一日出具之字據雖表明：「本人於第一銀行北港分行放款餘額：三百八十萬元
      正，有關金錢、財務、還款，經委由行員庚○○代為處理，其中借貸款項本人
      亦均知悉。」有上開字據乙紙在卷可參（見本院卷第一三一頁）。但此部分業
      經辛○○證述：係因為被告表明他父親會幫忙還款，才簽立該字據。是上開字
      據，不足為被告有利之認定。
  (四)乙○○部分：
  1.證人乙○○分別於偵查中（見法務部調查局雲林縣調查站北港一銀行員庚○○涉
    嫌詐欺案卷第二四頁至第二五頁、偵卷第二八頁反面）及本院審理中證述：遭被
    告冒領詳如附表(一)編號15.至20.所示之金額。其於本院證述之內容如下：
  問：認識這段期間，兩人有無金錢往來？
  答：他有向我借錢過，我沒有向他借過。
  問：有無向一銀北港分行借過錢？
  答：有。
  問：是否曾經將你的印章交給被告？
  答：換單時有，就是展期的時候有交給被告。
  問：這種情形有幾次？
  答：很多次。
  問：印章交給他後，多久還你？
  答：他叫我坐一下，就還我。
  問：是否知道你的身分證號碼？
  答：知道。身分證統一編號：Ｚ000000000號。
  問：你說你急需用錢，要提領三五０萬元，你發現被庚○○提領，找他理論，他向
      你認錯，表示要償還所有錢，所述是否實在？（提示並告以要旨）
  答：實在。並且簽立壹張切結書。
  問：是否這張承諾書？（提示）
  答：是的。
  問：提示一銀北港分行的調查報告第六頁，是否你與被告的核對明細資料？
  答：不是，是總行的稽核人員與我核對的。
  問：核對單的乙○○名字是否你親自寫的？
  答：是的。（以上見本院卷第一八二頁至第一八四頁）。
  2.被告雖辯稱係與乙○○間之私人借貸關係，惟：
    (1)證人乙○○證述遭被告冒領明確，已於前述。
    (2)被告向檢察官自首時供稱：「（問：從何時起冒領乙○○款項，如何冒領？）
      約在八十七年四、五、六月間因他活期儲蓄存款簿、印章都寄放我這裏，我未
      經他同意及授權，擅自填寫取款條蓋用他的印章領款，約有四、五次，冒領金
      額共計三百五十萬，詳細時間需再查證……。」（見偵卷第六頁）。
    (3)北港一銀之提領現鈔新台幣一百萬元以上客戶名單備查簿、大額通貨交易登記
      簿亦出現提領人載明係「乙○○」，但所記載之身分證號碼竟是被告之身分證
      號碼或是錯誤的號碼（見法務部調查局雲林縣調查站北港一銀乙○○資料案卷
      第一一、一二頁），顯然實際提領人並非乙○○。此外，復有支票存款存提紀
      錄查詢單、電腦明細表、取款憑條、存款憑條及轉帳收入傳票（見法務部調查
      局雲林縣調查站北港一銀乙○○資料案卷）及承諾書（見法務部調查局雲林縣
      調查站北港一銀前行員庚○○涉嫌詐欺案卷第二五頁）等在卷可參。
    (4)證人乙○○經測試無情緒波動反應，研判未說謊，而被告經測試呈情緒波動反
      應，研判有說謊等情，有前開法務部調查局測謊報告書在卷可佐。
    (5)綜上，由證人乙○○之證詞、被告向檢察官自首時之供詞、北港一銀之提領現
      鈔新台幣一百萬元以上客戶名單備查簿、大額通貨交易登記簿、支票存款存提
      紀錄查詢單、電腦明細表、取款憑條、存款憑條及轉帳收入傳票、承諾書及測
      謊報告等，被告盜領乙○○款項之事實，亦堪認定。
  (五)綜上所述，本件事證明確，被告行使偽造私文書罪、行使業務登載不實文書罪及
    詐欺取財罪之犯行，均堪認定。
四、核被告所為，係犯刑法第二百十六條、第二百十條、第二百十五條行使偽造私文
    書及業務登載不實文書罪、第三百三十九條第一項詐欺取財罪（洗錢防制法第九
    條第一項之罪名，業經檢察官當庭表明不包括此部分罪名）。其偽造署名係偽造
    文書之部分行為，其偽造私文書後持以行使，其偽造之低度行為為行使之高度行
    為所吸收不另論罪。又其登載業務不實文書後加以行使，登載之低度行為應被行
    使之高度行為所吸收不另論罪。被告先後多次行使偽造私文書、行使業務登載不
    實文書罪及詐欺取財罪，均時間緊接，犯罪構成要件相同，顯均係基於概括犯意
    反覆為之，應依連續犯規定各論以一罪，並依法加重其刑。其所犯上述三罪間，
    有方法與目的之牽連關係，應依牽連犯規定，從一重之連續行使偽造私文書罪處
    斷。公訴意旨雖未論及辛○○冒貸部分（僅論及冒領部分），然此部分既與前開
    已起訴部分具有裁判上一罪關係，為起訴效力所及，本院自得一併審酌。又裁判
    上一罪，僅自首一部者，仍有自首之效力。是被告雖就癸○○部分未自首，惟依
    前開說明，亦生自首之效力，應依刑法第六十二條前段規定，減輕其刑。並依規
    定先加後減。爰審酌被告因投資失利，發生鉅額虧損，為謀不法利益，不惜冒用
    被害人名義，向銀行冒貸及冒領金額高達二千八百多萬元，危害金融交易秩序及
    被害人權益甚鉅，自首後又飾詞圖卸刑責，並無悔意等一切情狀，量處如主文所
    示之刑。附表(二)編號3.至11.、15.、20.至所示偽造之署名，均依刑法第二百十九
    條規定宣告沒收。
據上論斷，應依刑事訴訟法第二百九十九條第一項前段，刑法第五十六條、第二百十
六條、第二百十條、第二百十五條、第三百三十九條第一項、第五十五條、第六十二
條前段、第二百十九條，罰金罰鍰提高標準條例第一條前段，判決如主文。
本案經檢察官己○○到庭執行職務。
中      華      民      國     九十二     年     七 月     十七    日
                                      臺灣雲林地方法院刑事第一庭
                                          審判長法  官  康樹正
                                                法  官  黃一馨
                                                法  官  許佩如
右正本證明與原本無異。
如不服本判決，應於判決送達後十日內向本院提出上訴狀（ 應附繕本 ）。
                                                書記官  賴成育
中      華      民      國     九十二     年     七      月     十七    日
附錄本案論罪科刑法條全文：
刑法第二百十條：
  偽造、變造私文書，足以生損害於公眾或他人者，處五年以下有期徒刑。
刑法第二百十五條：
  從事業務之人，明知為不實之事項，而登載於其業務上作成之文書，足以生損害於
  公眾或他人者，處三年以下有期徒刑、拘役或五百元以下罰金。
刑法第二百十六條：
  行使第二百十條至第二百十五條之文書者，依偽造、變造文書或登載不實事項或使
  登載不實事項之規定處斷。
刑法第三百三十九條：
  意圖為自己或第三人不法之所有，以詐術使人將本人或第三人之物交付者，處五年
  以下有期徒刑、拘役或科或併科一千元以下罰金。
  以前項方法得財產上不法之利益或使第三人得之者，亦同。
  前二項之未遂犯罰之。
附表(一)：
┌───┬─────┬───────┬───────┬──────────
│編號  │貸款日期  │貸款金額(新台 │  撥入帳戶    │    犯罪手法
│      │          │幣)           │              │
├───┼─────┼───────┼───────┼──────────
│1.    │87.11.02  │一百萬元。    │丁○○於北港一│於上開日期利用盜蓋有
│      │          │              │銀之0000000000│「丁○○」印文之借款
│      │          │              │3號帳戶內。   │申請書、借據，冒林輝
│      │          │              │              │煌名義向該行貸款，待
│      │          │              │              │該行將上開貸款金額撥
│      │          │              │              │入上開帳戶後，再偽造
│      │        │              │              │存摺取款憑條，於同日
│      │          │              │              │將上開金額提領完畢，
│      │          │              │              │並將上開不實事項，配
│      │          │              │              │合登載於其職務上掌管
│      │          │              │              │之電磁紀錄等，足生損
│      │          │              │              │害於北港一銀及丁○○
│      │          │              │              │。
│      │          │              │              │
└───┴─────┴───────┴───────┴──────────
（續上頁）
┌───┬─────┬───────┬───────┬──────────
│2.    │88.01.19  │五十萬元。    │同前。        │同前。
├───┼─────┼───────┼───────┼──────────
│3.    │88.07.02  │三百三十萬元。│分別以二百三│於上開日期利用盜蓋有
│      │          │              │十萬元，一百│「丁○○」印文之借款
│      │          │              │萬元，撥入前開│申請書、借據，冒林輝
│      │          │              │帳戶內。      │煌名義向該行貸款，待
│      │          │              │              │該行將上開貸款金額撥
│      │          │              │              │入上開帳戶後，再偽造
│      │          │              │              │存摺取款憑條，並於同
│      │          │              │              │日將金額轉帳至許淑美
│      │          │              │              │一銀彰化分行00000000
│      │          │              │              │600號帳戶內，且將上
│      │          │              │              │開不實事項配合登載於
│      │          │              │              │其職務上掌管之電磁紀
│      │          │              │              │錄等，足生損害於北港
│      │          │              │              │一銀及丁○○。
└───┴─────┴───────┴───────┴──────────
（續上頁）
┌───┬─────┬───────┬───────┬──────────
│4.    │87.09.25  │八十五萬元。  │癸○○於北港一│於上開日期利用盜蓋有
│      │          │              │銀之0000000000│「癸○○」印文之借據
│      │          │              │8號帳戶內。   │，冒癸○○名義向該行
│      │          │              │              │貸款，待該行將上開金
│      │          │              │              │額撥入上開帳戶後，再
│      │          │              │              │偽造存摺取款憑條，於
│      │          │              │              │同日將上開金額提領完
│      │          │              │              │畢，並將上開不實事項
│      │          │              │              │配合登載於其職務上掌
│      │          │              │        │管之電磁紀錄等，足生
│      │          │              │              │損害於北港一銀及蔡銘
│      │          │              │              │晃。
├───┼─────┼───────┼───────┼──────────
│5.    │88.04.14  │二十五萬元。  │同前。        │同前。
├───┼─────┼───────┼───────┼──────────
│6.    │85.09.16  │一百三十萬元。│辛○○於北港一│於上開日期利用盜蓋有
│      │          │              │銀之0000000000│「辛○○」印文之借據
└───┴─────┴───────┴───────┴──────────
（續上頁）
┌───┬─────┬───────┬───────┬──────────
│      │          │              │0號帳戶內。   │，冒辛○○名義向該行
│      │          │              │              │貸款，並將上開不實項
│      │          │              │              │配合登載於其職務上掌
│    │          │              │              │管之電磁紀錄，足生損
│      │          │              │              │害於北港一銀及辛○○
│      │          │              │              │。
├───┼─────┼───────┼───────┼──────────
│7.    │86.06.10  │二百六十四萬元│無。          │於上開日期，利用盜蓋
│      │          │。            │              │有「辛○○」印文之取
│      │          │              │              │款憑條，將上開金額提
│      │          │              │              │領完畢，並將上開不實
│      │          │              │              │事項配合登載於其職務
│      │          │              │              │上掌管之電磁紀錄等，
│      │          │              │              │足生損害於北港一銀及
│      │          │              │              │辛○○。
└───┴─────┴───────┴───────┴──────────
（續上頁）
┌───┬─────┬───────┬───────┬──────────
│8.    │86.06.11  │一百四十萬八千│無。          │同前。
│      │          │元。          │              │
├───┼─────┼───────┼───────┼──────────
│9.    │86.06.13  │四十一萬元。  │無。          │同前。
├───┼─────┼───────┼───────┼──────────
│10.    │86.07.05  │六十五萬五千九│無。          │同前。
│      │          │百六十八元。  │              │
├───┼─────┼───────┼───────┼──────────
│11.    │86.07.07  │三十萬元。    │無。          │同前。
├───┼─────┼───────┼───────┼──────────
│12.    │86.11.13  │二十五萬元。  │無。          │同前。
├───┼─────┼───────┼───────┼──────────
│13.    │86.11.15  │一百八十萬一千│無。          │同前。
│      │          │一百二十元。  │              │
├───┼─────┼───────┼───────┼──────────
│14.    │87.05.04  │三百五十萬元。│辛○○於北港一│於上開日期利用盜蓋有
│      │          │              │銀之0000000000│「辛○○」印文之借據
└───┴─────┴───────┴───────┴──────────
（續上頁）
┌───┬─────┬───────┬───────┬──────────
│      │          │              │0號帳戶內。   │，冒辛○○名義向該行
│      │          │              │              │貸款，待該該將上開金
│      │          │              │              │額撥入上開帳戶後，再
│      │          ││              │偽造存摺取款憑條於同
│      │          │              │              │日將上開金額提領完畢
│      │          │              │              │，並將上開不實事項配
│      │          │              │              │合登載於其職務上掌管
│      │          │              │              │之電磁紀錄等，足生損
│      │          │              │              │害於北港一銀及辛○○
│      │          │              │              │。
├───┼─────┼───────┼───────┼──────────
│15.    │84.04.06  │六十萬元。    │無。          │於上開日期利用盜蓋有
│      │          │              │              │「乙○○」印文之取款
│      │          │              │              │憑條，將上開金額提領
│      │          │              │              │完畢，並將上開不實事
│      │          │              │              │項配合登載於其職務上
│      │          │              │              │掌管之電磁紀錄等，足
└───┴─────┴───────┴───────┴──────────
（續上頁）
┌───┬─────┬───────┬───────┬──────────
│      │          │              │              │生損害於北港一銀及吳
│      │          │              │              │益昌。
├───┼─────┼───────┼───────┼──────────
│16.    │84.05.06  │一百萬元。    │無。          │同前。
├───┼─────┼───────┼───────┼──────────
│17.    │84.05.11  │二百五十萬元。│無。          │同前。
├───┼─────┼───────┼───────┼──────────
│18.    │85.05.14  │六十萬元。    │無。          │同前。
├───┼─────┼───────┼───────┼──────────
│19.    │85.05.31  │八十萬元。    │無。          │同前。
├───┼─────┼───────┼───────┼──────────
│20.    │85.09.30  │九萬五千元。  │無。          │同前。
└───┴─────┴───────┴───────┴──────────
附表(二)：
┌──┬─────┬───────┬────────┬──────────
│編號│ 簽約時間 │金額（新台幣）│  文書名稱      │  署名之種類及數量
├──┼─────┼───────┼────────┼──────────
│1.  │ 87.11.02 │一百萬元。    │借款申請書。    │「丁○○」簽名一枚。
├──┼─────┼───────┼────────┼──────────
│2.  │ 87.11.02 │一百萬元。    │借據。          │「丁○○」、「吳雅正
│    │          │              │                │」、「林新發」、「蘇
│    │          │              │                │金盆」簽名一枚。
│    │          │              │                │
├──┼─────┼───────┼────────┼──────────
│3.  │ 88.11.17 │一百萬元。    │借款展期約定書。│「丁○○」、「吳雅正
│    │          │              │                │」、「林新發」、「蘇
│    │          │              │                │金盆」簽名各一枚。
├──┼─────┼───────┼────────┼──────────
│4.  │ 88.11.17 │一百萬元。    │利息增補條款約定│「丁○○」、「吳雅正
│    │          │              │書。            │」、「林新發」、「蘇
│    │          │              │                │金盆」簽名各一枚。
└──┴─────┴───────┴────────┴──────────
（續上頁）
┌──┬─────┬───────┬────────┬──────────
│5.  │ 88.01.19 │五十萬元。    │借款申請書。    │「丁○○」簽名一枚。
├──┼─────┼───────┼────────┼──────────
│6.  │ 88.01.19 │五十萬元。    │借據。          │「丁○○」、「吳雅正
│    │          │              │                │」、「林新發」、「蘇
│    │          │              │                │金盆」簽名各一枚。
├──┼─────┼───────┼────────┼──────────
│7.  │ 89.01.31 │五十萬元。    │借款展期約定書。│「丁○○」、「吳雅正
│    │          │              │                │」、「林新發」、「蘇
│    │          │              │                │金盆」簽名各一枚。
├──┼─────┼───────┼────────┼──────────
│8.  │ 89.01.31 │五十萬元。    │利息增補條款約定│「丁○○」、「吳雅正
│    │          │              │書。            │」、「林新發」、「蘇
│    │          │              │                │金盆」簽名各一枚。
├──┼─────┼───────┼────────┼──────────
│9.  │ 88.07.02 │三百三十萬元。│借款申請書。    │「丁○○」簽名一枚。
├──┼─────┼───────┼────────┼──────────
│10.  │ 88.07.02 │二百三十萬元。│借據。          │「丁○○」、「吳雅正
└──┴─────┴───────┴────────┴──────────
（續上頁）
┌──┬─────┬───────┬────────┬──────────
│    │          │              │                │」、「林新發」、「蘇
│    │          │              │                │金盆」簽名各一枚。
├──┼─────┼───────┼────────┼──────────
│11.  │ 87.07.31 │八十五萬元。  │借據。          │「癸○○」、「吳麗玲
│    │          │          │                │」簽名各一枚。
├──┼─────┼───────┼────────┼──────────
│12.  │ 88.07.31 │八十五萬元。  │借款展期約定書。│「癸○○」、「吳麗玲
│    │          │              │                │」簽名各一枚。
├──┼─────┼───────┼────────┼──────────
│13.  │ 89.07.27 │八十五萬元。  │借款展期約定書。│「癸○○」、「吳麗玲
│    │          │              │                │」簽名各一枚。
├──┼─────┼───────┼────────┼──────────
│14.  │ 89.12.04 │八十五萬元。  │利息條款變更同意│「癸○○」簽名一枚。
│    │          │              │書。            │
├──┼─────┼───────┼────────┼──────────
│15.  │ 88.04.15 │二十五萬元。  │借據。          │「癸○○」、「吳麗玲
│    │          │              │                │」簽名各一枚。
└──┴─────┴───────┴────────┴──────────
（續上頁）
┌──┬─────┬───────┬────────┬──────────
│16.  │ 89.04.20 │二十五萬元。  │借款展期約定書。│「癸○○」、「吳麗玲
│    │          │              │                │」簽名各一枚。
├──┼─────┼───────┼────────┼──────────
│17.  │ 90.04.17 │二十五萬元。  │借款展期約定書。│「癸○○」、「吳麗玲
│    │          │              │                │」簽名各一枚。
├──┼─────┼───────┼────────┼──────────
│18.  │ 89.04.20 │二十五萬元。  │利息增補條款約定│「癸○○」、「吳麗玲
│    │          │              │書。            │」簽名各一枚。
├──┼─────┼───────┼────────┼──────────
│19.  │ 89.12.04 │二十五萬元。  │利息條款變更同意│「癸○○」簽名一枚。
│    │          │              │書。            │
├──┼─────┼───────┼────────┼──────────
│20.  │ 87.05.04 │三百五十萬元。│借據。          │「辛○○」、「張正雄
│    │          │              │                │」簽名各一枚。
├──┼─────┼───────┼────────┼──────────
│  │ 88.05.31 │三百五十萬元。│借款展期約定書。│「辛○○」、「張正雄
│    │          │              │                │」簽名各一枚。
└──┴─────┴───────┴────────┴──────────
（續上頁）
┌──┬─────┬───────┬────────┬──────────
│  │ 89.06.02 │三百五十萬元。│借款展期約定書。│「辛○○」、「張正雄
│    │          │              │                │」簽名各一枚。
├──┼─────┼───────┼────────┼──────────
│  │ 85.09.16 │一百三十萬元。│借據。          │「辛○○」、「張正雄
│    │          │              │                │」簽名各一枚。
├──┼─────┼───────┼────────┼──────────
│  │ 86.09.17 │一百三十萬元。│借款展期約定書。│「辛○○」、「張正雄
│    │          │              │                │」簽名各一枚。
├──┼─────┼───────┼────────┼──────────
│  │ 86.09.17 │一百三十萬元。│利息增補條款約定│「辛○○」、「張正雄
│    │          │              │書。            │」簽名各一枚。
├──┼─────┼───────┼────────┼──────────
│  │ 87.09.29 │一百三十萬元。│借款展期約定書。│「辛○○」、「張正雄
│    │          │              │                │」簽名各一枚。
├──┼─────┼───────┼────────┼──────────
│  │ 88.09.23 │一百三十萬元。│借款展期約定書。│「辛○○」、「張正雄
│    │          │              │                │」簽名各一枚。
└──┴─────┴───────┴────────┴──────────


司法院資訊處製作；財團法人民間司法改革基金會備份。
